【裁判字號】    99,上更(一),139
【裁判日期】    990817
【裁判案由】    妨害性自主罪
【裁判全文】
臺灣高等法院臺中分院刑事判決     99年度上更(一)字第139號
上  訴  人
即  被  告  乙○○
選任辯護人  洪松林律師
上列上訴人因妨害性自主罪案件，不服臺灣臺中地方法院96年度
訴字第4311號中華民國97年2月1日第一審判決（起訴案號：臺灣
臺中地方法院檢察署96年度偵字第19702 號），提起上訴，本院
判決後，經最高法院發回更審，本院判決如下：
    主  文
原判決撤銷。
乙○○對於十四歲以上未滿十六歲之女子為猥褻之行為，處有期
徒刑陸月，如易科罰金，以新臺幣壹仟元折算壹日；減為有期徒
刑參月，如易科罰金，以新臺幣壹仟元折算壹日。
    事  實
一、乙○○係民國65年2月20日生，為成年人，於民國96年3月間
    ，透過網路聊天室（「豆豆聊天室」）結識當時就讀國中之
    代號00000000號之女子（真實姓名、年籍詳卷附真實姓名對
    照表，81年6月生，以下稱甲○）。嗣乙○○於96年3月5日在
    網路聊天室邀約甲○見面，經甲○允諾，於同日20時許，乙○
    ○駕駛車牌號碼3529- HN號自用小客車，抵達臺中縣沙鹿鎮
    北勢國中旁「全家便利商店」前與甲○碰面，甲○上車後，乙
    ○○即將車子開到沙鹿鎮公所後面，並將車子熄火，隨即與
    甲○移至後座聊天，乙○○明知甲○為國中在學學生，應可預
    見甲○係14歲以上未滿16歲之女子，竟仍基於縱甲○係14歲以
    上未滿16歲之女子，與其為猥褻行為亦不違反其本意之不確
    定故意，於未違反甲○之意願下，以與甲○擁抱、接吻及親吻
    甲○頸部之方式，對於甲○為猥褻行為一次得逞。
二、案經甲 ○訴由臺中縣警察局清水分局報請臺灣臺中地方法院
    檢察署檢察官偵查起訴。
    理  由
壹、證據能力部分：
一、按刑事訴訟法第159條第1項規定：「被告以外之人於審判外
    之言詞或書面陳述，除法律有規定者外，不得作為證據」；
    其立法本旨係以證人於審判外之言詞或書面陳述，屬於傳聞
    證據，此項證據，當事人無從直接對於原供述者加以詰問，
    以擔保其真實性，法院亦無從直接接觸證人而審酌其證言之
    憑信性，違背直接審理及言詞審理之原則，除具有必要性及
    信用性情況之除外者外，原則上不認其有容許性，自不具證
    據能力；至所謂具有必要性及信用性情況者，例如刑事訴訟
    法第159條之1、之2、之3、之4、之5情形，仍例外認其有證
    據能力，然此乃係指法院未於審判期日傳喚相關證人到庭，
    案件僅能依靠該等證人於審判外之陳述以為判斷之情形，始
    需就該等審判外供述證據嚴格依照刑事訴訟法第159條之1至
    之5 所定要件一一檢視各該證人之供述，作為證據之資格。
    倘法院已經依據當事人聲請傳喚證人到庭接受檢辯雙方之交
    互詰問，則法院既已透過直接、言詞審理方式檢驗過該證人
    之前之證詞，當事人之反對詰問權亦已受到保障得以完全行
    使之情況下，該等審判外證據除有其他法定事由（例如：非
    基於國家公權力正當行使所取得或私人非法取得等，而有害
    公共利益，即以一般證據排除法則為判斷），應認該審判外
    供述已得透過審判程式之詰問檢驗，而取得作為證據之資格
    ，亦即其審判外供述與審判中供述相符部分，顯然已經構成
    具備可信之特別情狀，當然有證據資格（實務上之作用常為
    引用該等陳述與審判中陳述相符，強化該證人供述之可信度
    ），其不符部分，作為檢視審判中所為供述可信與否之彈劾
    證據，當無不許之理，甚者，其不符部分倘係於司法警察、
    檢察事務官調查中之供述，作為認定被告犯罪與否或不構成
    犯罪與否之證據，亦僅需依照刑事訴訟法第159條之2規定，
    斟酌其審判外供述作成外部環境、製作過程、內容、功能等
    情況認為之前供述較為可信，即可取得證據之資格，而作為
    認定事實之證據資格（最高法院94年度台上字第2507號、95
    年度台上字第2515號判決同此意旨）。再按刑事訴訟法第15
    9條第1項規定：「被告以外之人於審判外之言詞或書面陳述
    ，除法律有規定者外，不得作為證據」，被告以外之人於檢
    察事務官、司法警察官或司法警察調查中所為之陳述，基於
    實體發現真實之訴訟目的，依同法第159條之2規定，如與審
    判中之陳述不符時，經比較結果，其先前之陳述，相對「具
    有較可信之特別情況」，且為證明犯罪事實存否所「必要」
    者，係指陳述是否出於供述者之真意、有無違法取供情事之
    信用性而言，故應就調查筆錄製作之原因、過程及其功能等
    加以觀察其信用性，據以判斷該傳聞證據是否有特別可信之
    情況而例外具有證據能力，並非對其陳述內容之證明力如何
    加以論斷，二者之層次有別，不容混淆（最高法院94年度台
    上字第629號判決亦同此意旨）。經查：本件證人甲○、潘
    ○○經原審、本院前審於審判期日傳喚到庭，與上訴人即被
    告（下稱被告）乙○○行交互詰問程序，直接言詞審理檢視
    其證詞，故其於警詢之供述，對於被告當然已取得作為證據
    之資格，相符部分，自有證據能力；另不符部分，本院斟酌
    ：其於前開警詢筆錄製作之過程，係由警員先詢問其年籍資
    料後，復為權利事項之告知，進而詢問到派出所製作警詢筆
    錄之原因再制作警詢筆錄，亦查無系爭筆錄有何違法或不當
    取得之情形，是其警詢證述內容之形成，顯係出於自由意志
    而為證述，且查無其他證據足使本院認證人甲○、潘○○於
    警詢中之證言，有何違法取供情事之虞，依前開條文之意旨
    ，證人甲○、潘○○於警詢中之證言，核其性質雖屬傳聞證
    據，但就警詢筆錄製作之過程加以觀察其信用性，且為證明
    犯罪事實存否所「必要」，認其等證言例外具有證據能力。
二、按「刑事訴訟法第158條之3規定：『證人、鑑定人依法應具
    結而未具結者，其證言或鑑定意見，不得作為證據。』所謂
    『依法應具結而未具結者』，係指檢察官或法官依刑事訴訟
    法第175 條之規定，以證人身分傳喚被告以外之人（證人、
    告發人、告訴人、被害人、共犯或共同被告）到庭作證，或
    雖非以證人身分傳喚到庭，而於訊問調查過程中，轉換為證
    人身分為調查時，此時其等供述之身分為證人，則檢察官、
    法官自應依本法第186 條有關具結之規定，命證人供前或供
    後具結，其陳述始符合第158條之3之規定，而有證據能力。
    若檢察官或法官非以證人身分傳喚而以告發人、告訴人、被
    害人或共犯、共同被告身分傳喚到庭為訊問時（例如刑事訴
    訟法第71條、第219條之6第2項、第236條之1第1項、第 248
    條之1、第271條第2項、第271條之1第1項），其身分既非證
    人，即與『依法應具結』之要件不合，縱未命其具結，純屬
    檢察官或法官調查證據職權之適法行使，當無違法可言。而
    前揭不論係本案或他案在檢察官面前作成未經具結之陳述筆
    錄，係屬被告以外之人於偵查中向檢察官所為之陳述，本質
    上屬於傳聞證據，基於保障被告在憲法上之基本訴訟權，除
    該被告以外之人死亡、身心障礙致記憶喪失或無法陳述、滯
    留國外或所在不明而無法傳喚或傳喚不到、或到庭後拒絕陳
    述等情形外，如已經法院傳喚到庭具結而為陳述，並經被告
    之反對詰問，前揭非以證人身分而在檢察官面前未經具結之
    陳述筆錄，除顯有不可信之情況者外，得為證據，並應於判
    決內敘明其符合傳聞證據例外之理由；又前揭非以證人之身
    分在審判中之陳述筆錄，倘該被告以外之人已經法院以證人
    身分傳喚到庭並經具結作證，且由被告為反對詰問，或有前
    揭傳喚不能或詰問不能之情形外，該未經具結之陳述筆錄因
    屬審判上之陳述，自有證據能力；若係在另案法官面前作成
    之陳述筆錄，本質上亦屬傳聞證據，自得依本法第159條之1
    第1 項之規定，認有證據能力，不能因陳述人未經具結，即
    一律適用本法第158條之3之規定，排除其證據能力。」（詳
    最高法院96年度台上字第3527號判決意旨）。查證人即告訴
    人甲 ○於偵查中所為供述之內容，雖未經具結，惟檢察官當
    時均係以告訴人之身分傳喚而為訊問，則甲 ○於當時其身分
    既非證人，即與依法應具結之要件不合，縱未命其具結，純
    屬檢察官調查證據職權之適法行使，當無違法可言，上開陳
    述本質上雖屬於傳聞證據，惟原審已經依法對證人即告訴人
    甲○以證人身分到庭而為陳述（證人甲○於原審作證時係未滿
    16歲之人，依刑事訴訟法第186條第1項第1 款規定，即不得
    令其具結），並經被告及其選任辯護人於原審對證人即告訴
    人甲 ○進行交互詰問，則前揭非以證人身分而在檢察官面前
    未經具結之陳述筆錄，並無顯不可信之情況，揆諸前揭說明
    ，自有證據能力。
三、又按被告以外之人於審判外之言詞或書面陳述，除法律有規
    定者外，不得作為證據，刑事訴訟法第159條第1項固定有明
    文。惟按被告以外之人於審判外之陳述，雖不符前4 條之規
    定，而經當事人於審判程序同意作為證據，法院審酌該言詞
    陳述或書面陳述作成時之情況，認為適當者，亦得為證據；
    當事人、代理人或辯護人於法院調查證據時，知有第159 條
    第1 項不得為證據之情形，而未於言詞辯論終結前聲明異議
    者，視為有前項之同意，亦為同法第159條之5第1項、第2項
    所明文規定。查本件判決其餘後述引為證據資料，固屬於被
    告以外之人於審判外之言詞、書面陳述者，惟均已於本院調
    查證據序及審理期日提示並告以要旨後，檢察官、被告及其
    辯護人均知悉該等證據係被告以外之人於審判外之陳述，而
    經當事人於審判程序時表示同意作為證據，有本院審判筆錄
    可稽，且本院審酌上開證據作成時之情況，認為適當，依刑
    事訴訟法第159條之5第1項、第2項規定，均應有證據能力。
貳、實體部分：
一、被告於前揭時地，以與甲○擁抱、接吻及親吻甲○頸部之方式
    ，對於甲 ○為猥褻行為一次之事實，業據被告於本院審理時
    供承不諱，經核與甲 ○所指訴曾與被告親吻撫摸等情亦屬相
    符，此外，復有Yahoo！ 奇摩電子信箱帳號pp00000000註冊
    之基本資料、Yahoo！奇摩會員中心帳號Ｚ0000000000註冊之
    基本資料、IP/ASN查詢、Mintac.com WHOIS查詢資料（見警
    詢卷第77-79頁、第80頁、第81頁、第82-88頁）、車牌號碼
    3529-NH號自用小客車之車籍查詢（ 見警詢第92頁）在卷可
    稽。
二、公訴意旨雖以甲○指訴，認定被告於上開時地，係違反甲○之
    意願，對甲○為強制性交，然查： 
  (一)按犯罪事實應依證據認定之，無證據不得認定犯罪事實；不
    能證明被告犯罪者，應諭知無罪之判決，刑事訴訟法第 154
    條第2項、第301條第1 項分別定有明文。且事實之認定應憑
    證據，如未能發現相當證據，或證據不足以證明，自不能以
    推測或擬制之方法，為裁判之基礎。認定不利於被告之事實
    ，需依積極證據，茍積極證據不足為不利於被告事實之認定
    時，即應為有利於被告之認定，更不必有何有利之證據。又
    刑事訴訟上證明之資料，無論其為直接證據或間接證據，均
    須達於通常一般人均不致於有所懷疑，而得確信其為真實之
    程度，始得據為有罪之認定，若其關於被告是否犯罪之證明
    未能達此程度，而有合理性懷疑之存在，致使無從形成有罪
    之確信，根據「罪證有疑，利於被告」之證據法則，即不得
    遽為不利被告之認定，其以情況證據（即間接證據）斷罪時
    ，尤須基於該證據在直接關係上所可證明之他項情況事實，
    本乎推理作用足以確證被告有罪，方為合法，不得徒憑主觀
    上之推想，將一般經驗上有利被告之其他合理情況逕予排除
    （最高法院76年台上字第4986號、32年度上字67號判例意旨
    參照）。另按「告訴人之告訴，係以使被告受刑事追訴為目
    的，其指訴是否與事實相符，仍應調查其他證據，以資審認
    ，即須藉由補強證據之存在，以增強或擔保告訴人陳述之證
    明力，必被害人所述被害情形，無瑕疵可擊，且就其他方面
    調查，又與事實相符，始足據為有罪判決之基礎（最高法院
    87年度台上字第2176號、81年度台上字第3539號判決意旨參
    照）。又按證人係指在他人之訴訟案件中，陳述自己所見所
    聞具體事實之人，為證據之一種。被害人之陳述，有單純到
    庭陳述意見者（刑事訴訟法第248條之1、第271條第2項），
    有就與待證事實有重要關係之親身知覺、體驗事實為陳述者
    。最高法院93年台上字第6578號判例：「被害人乃被告以外
    之人，本質上屬於證人，其陳述被害經過，亦應依人證之法
    定偵查、審判程序具結，方得作為證據」。旨在闡述被害人
    就與待證事實有關之被害經過所親自聞見之具體事實為陳述
    ，亦應踐行刑事訴訟法第158條之3之規定，使其以證人身分
    具結，其陳述（證言）始為合法之證據資料，係屬證據能力
    之條件。然被害人之為證人，與通常一般第三人之為證人不
    同。被害人就被害經過所為之陳述，其目的在於使被告受刑
    事訴追處罰，與被告處於絕對相反之立場，其陳述或不免渲
    染、誇大。是被害人縱立於證人地位具結而為指證、陳述，
    其供述證據之證明力仍較與被告無利害關係之一般證人之陳
    述為薄弱。從而，被害人就被害經過之陳述，除須無瑕疵可
    指，且須就其他方面調查又與事實相符，亦即仍應調查其他
    補強證據以擔保其指證、陳述確有相當之真實性，而為通常
    一般人均不致有所懷疑者，始得採為論罪科刑之依據，非謂
    被害人已踐行人證之調查程序，即得棄置其他補強證據不論
    ，逕以其指證、陳述作為有罪判決之唯一證據。」（最高法
    院95年度台上字第6017號判決可資參照）。
  (二)就本件被告與甲 ○是否有性交之行為或僅為猥褻之行為，茲
    論述如下：
  1.證人甲 ○於警詢、偵訊及原審審理時迭次指訴被告於上揭時
    地，以優勢之體力壓制伊反抗，致使伊無從抗拒後，以手指
    及陰莖插入伊陰道，而對伊強制性交得逞云云，惟此均僅係
    證人甲○單方面所言，審諸證人甲○於警詢中業已對被告提出
    告訴（見警詢卷第17頁），是其所述無非係以使被告受刑事
    訴追處罰為目的，其之陳述是否與事實相符，猶須調查其他
    證據以資審認，尚難僅憑被害人甲 ○之片面指述，即遽認被
    告確有其所指之強制性交行為。
  2.證人甲○96年3月6 日警詢時稱：「他就從前座我回後座，再
    用膝蓋押住我的腳，手伸進衣服內開始解我的內衣，我急著
    用手要穿上內衣，他就把我的手捉住（用我的身體押住我一
    隻手，他再用他的手捉住我另一隻手），他另一隻手就開始
    掀開我的衣服，用舌頭舔我的胸部，我直叫著要回家‧‧‧
    他趁勢脫掉我的牛仔褲及內褲，用手指戳我的陰道（戳大約
    有2 分鐘之久），當時很痛我直喊救命，他抱起我放在前座
    的中間（當時我的姿勢是趴著），我看到他伸手拿保險套，
    然後他就自己脫褲子，帶上保險套，他再抓我至後座，並抓
    開我的腳，開始用陰莖插我的陰部，剛開始時他插不進去，
    就很用力的戳，大約戳1 分鐘後（這期間我只感覺痛，一心
    只想動要爬起來，但我全身都被他壓著無法動彈）‧‧‧」
    （見警詢卷第16頁）、於96年9 月19日偵訊時稱：「他有撫
    摸我的胸部及下體，他的手指有伸入我尿尿的地方，之後整
    個人壓在我下面，‧‧‧後來他尿尿的地方有插入我尿尿的
    地方‧‧‧」（見偵查卷第11頁）、於原審97年1 月18日審
    理時證稱：「被告就把我拉回到後座，被告就脫我褲子‧‧
    ‧（被告有無用手指插入你陰道內？）有。（被告有無以生
    殖器插入你陰道內？）有。‧‧‧他脫我褲子的時候我人被
    壓在中間扶手那裡趴著，後來我就坐在後座，被告就用手指
    插入我的陰道，後來又用性器官插入我的陰道。」（原審卷
    第83-85頁），苟被告確有甲○所指以手指戳甲○陰道約2分鐘
    ，復以陰莖插入甲○陰道約1分鐘，衡情證人甲 ○之外陰部或
    處女膜應會有受傷、紅腫之新傷，雖光田醫院驗傷診斷書亦
    記載甲 ○「處女膜五點鐘方向有裂傷」，但該院函覆原審時
    ，已敘明該「裂傷應為『陳舊』陰道撕裂傷，騎單車或外力
    撞擊（手指插入或男性未完全插入）皆有可能，無法完全斷
    定何種原因」（見原審卷第35頁），證人甲 ○處女膜五點鐘
    方向之裂傷既屬陳舊性撕裂傷，且證人甲 ○於案發當日即96
    年3月5日至光田醫院驗傷時，經醫師檢驗結果甲 ○僅有處女
    膜陳舊性撕裂傷，外陰部並無瘀血、紅腫之情形，則被告是
    否確曾以手指或陰莖插入甲 ○之陰道，即值存疑。此外，公
    訴人復未舉出其他具體事證證明被告確有以手指及陰莖插入
    甲○陰道內抽動之證明，則甲○所述遭被告以手指及陰莖插入
    其陰道云云，尚非全無瑕疵可指。
  3.又甲○於96年3月5 日22時30分由警方帶同至光田醫院採集陰
    道棉棒、陰道抹片、右胸轉移棉棒等檢體，經刑事警察局鑑
    驗結果：被害人陰道棉棒以酸性磷酸酵素法（按酸性磷酸酵
    素乃精液所含有之酵素）檢測結果，呈弱陽性反應，以顯微
    鏡檢未發現精子細胞，經抽取DNA 檢測結果，未檢出有人類
    男性Y染色體DNA含量；被害人陰道抹片，以顯微鏡檢測未發
    現精子細胞；被害人右胸轉移棉棒，經抽取DNA 檢測，人類
    Y-DNA含量估計未達足資型別檢測之量，未進行DNA-STR型別
    檢測等情，有內政部警政署刑事警察局96年4 月18日刑醫字
    第0960043456號鑑驗書1份附卷可稽（見偵查卷第5頁），再
    參以甲 ○敘述：被告強以暴力侵害，伊一直反抗；被告一開
    始並無法順利將陰莖插入甲 ○陰道內，故很用力的戳，及被
    告以手指、陰莖插入甲○陰道之過程中，甲○感覺很痛等情觀
    之，衡諸一般常情，甲 ○之陰道理應留下傷痕，方符情理。
    是本件由甲 ○外陰部或處女膜並無新傷之事實觀之，足證被
    告並無強行以其陰莖或手指侵入甲 ○陰道以實施性交行為，
    應可認定，甲○此部分指訴尚乏佐證，自難採信。
  4.再者，證人甲 ○於警詢稱：「他抱起我放在前座的中間（當
    時我的姿勢是趴著），我看到他伸手拿保險套，然後他就自
    己脫褲子，帶上保險套‧‧‧」（見警詢卷第16頁），於原
    審證稱：「（當時被告有無戴保險套？）有。（何時戴上保
    險套？）我要開車門被告就把我壓住，被告就順手一個保險
    套。‧‧‧（被告是從哪裡拿出保險套？）我當時被被告壓
    住，好像從方向盤附近那邊拿出來的。（被告脫你衣服是在
    何時？）被告在後座抱我、親我，就有要脫我衣服的感覺，
    我就要跑到前座去，當時只有上半身跨到前座去，身體又被
    拉回來‧‧‧他脫我褲子的時候我人被壓在中間扶手那裡趴
    著‧‧‧」（見原審卷第84-85頁），依證人甲○上開所述及
    衡以被告當時所駕駛之3529-NH 號自用小客車後座照片（見
    警詢卷第54頁），該後座空間尚非寬敞，甲 ○為逃避被告對
    其性侵害，欲逃往前座，卻遭被告抓回後座，並被被告壓制
    在小客車中間扶手處，被告為壓制甲○以防止甲○反抗、脫逃
    後，是否還有餘力或足夠空間伸手到前座方向盤附近拿取保
    險套，再脫自己的褲子、取出保險套、套上保險套，顯非無
    疑，則證人甲 ○所述關於被告使用保險套之情節既有不合理
    之處，亦難遽信。
  5.綜上所述，足見本件被告有與甲○為猥褻之行為， 但尚難認
    有為性交行為。
  (三)再就本件之猥褻行為究係被告施以強制力，或在不違反甲 ○
    之意願下所為，茲分析如下：
  1.參諸甲○ 於警詢、偵訊、原審所描述之被害過程，被告上揭
    時地遂行強制性交之手法，係以優勢之體力壓制甲 ○，其後
    再行脫去甲○內外褲後，以手指及陰莖插入甲○陰道插動，查
    甲 ○尚屬年幼，若被告以前揭強暴方式遂行強制性交，其無
    力抵抗之情，當可理解；然甲 ○於警詢、偵訊、原審中既均
    提及其有所掙扎抵抗，而其事後於96年3月5日光田醫院驗傷
    結果，處女膜有裂傷外，並無其他明確外傷，此有驗傷診斷
    書1紙可考，是被告實際上並未致甲○受有任何外傷，此亦與
    甲 ○所指訴遭強行壓制、脫衣後強制性交之情有所矛盾。
  2.再者，證人甲 ○於警詢時稱：「‧‧‧他才說如果你不喜歡
    ，我們就不要做，他就抽出陰莖，拿掉保險套，穿上褲子說
    我送你回家，我自己穿上褲子回他：『我不敢回家，但借我
    手機，我要打給我乾姐潘○○，事後他送我到光田醫院時，
    我乾姐已經在光田醫院大門前等我‧‧‧」（見警詢卷第16
    -17頁）、於偵訊時稱：「他《指被告》說要帶我回家，我
    說我不敢回家了，我就借他手機打電話給我朋友，我要求他
    送我光田醫院，我一下車後他就開走了‧‧‧」（偵查卷11
    頁）、於原審97年1月18日審理時證稱：「（被告在對妳性
    侵害之後，後來你們如何離開那個地點？）‧‧‧被告說要
    送我回家，我說我不敢回家，我就跟被告借電話打潘○○‧
    ‧‧」（原審卷第77頁），並經潘○○於警詢時陳稱：「我
    於96年3月5日20時至21時接到代號00000000打來之電話，只
    說要我前往沙鹿光田醫院大門口，我掛完電話即前往。」（
    見警詢卷第32頁）等語明確，果被告有對甲○施以強制力，
    事成後，理應將甲○棄置路邊後，立即逃之夭夭，豈有可能
    應甲○之要求出借自己使用之手機讓甲○與友人潘○○聯絡
    ，通知潘○○至光田醫院會合，讓甲○之友人潘○○可以得
    知被告之手機號碼，復又以自己駕駛之小客車將甲○載往光
    田醫院之人潮熙攘之公眾場所，不僅徒增曝露自己身份之可
    能，亦可能讓甲○之友人潘○○知悉其長相，被告豈有愚昧
    至此，足見被告應無以違反甲○意願之方式，對甲○為猥褻
    行為，始有可能如此光明正大將女送往光田醫院與友人潘○
    ○會合。
  3.雖證人甲 ○又指稱：「我推開他並跑到前座開車門時，才發
    現他車子反鎖。」（見警詢卷第16頁），然依常情而論，證
    人甲 ○既跑到前座試圖開啟車門，且當時被告係坐於後座，
    並非不在駕駛座上，證人甲 ○亦可移到駕駛座直接開啟車門
    ，應無證人甲 ○所謂「無法開啟車門」之理。
  4.本院綜上各情判斷，認為本件之猥褻行為應係在未違反甲 ○
    意願之情形下而為甚明。
  (四)綜上所述，本件尚難認被告以強暴、脅迫、恐嚇、催眠術或
    其他違反其意願之方法，對甲 ○為性交行為，故被告之所為
    僅該當對於14歲以上未滿16歲之女子，在未違反其意願下，
    對其為猥褻行為。
三、本件被害人甲○係81年6 月出生，有其年籍資料在卷可憑，甲
    ○於96年3月5日本件案發時係14歲以上未滿16歲之少女，至
    為明確。被告否認知悉甲 ○之生日，而公訴人亦未提出證據
    證明被告確實明知甲 ○係14歲以上未滿16歲之少女。惟按刑
    法第227條第4項規定對於14歲以上，未滿16歲之女子為猥褻
    之行為，固不以行為人明知被害人為14歲以上未滿16歲之人
    為絕對必要，若其有對14歲以上未滿16歲之人犯罪之不確定
    故意者，亦應成立上開罪名；又所謂「不確定故意」，係指
    行為人雖不知被害人係14歲以上未滿16歲之人，但其主觀上
    已預見被害人可能係14歲以上未滿16歲之人，仍執意為之，
    而不違背其本意者而言。查本件案發當時，甲 ○係國中在學
    學生，且被告於原審96年12月14日行準備程序時稱：「我問
    她幾歲，她當時說她16歲，也有說她就讀國中‧‧‧」（原
    審卷第21頁）、復於本院審理時表示：「甲 ○那時候就讀的
    學校是國中。」（本院卷第40頁反面），按我國一般學制，
    就讀國中之年紀為12歲至15歲，而被告為具備通常智識之人
    ，足認其主觀上亦應可預見甲○可能係14歲以上未滿16 歲之
    人，揆諸上開說明，本件雖無證據證明被告明知甲 ○係14歲
    以上未滿16歲之人，但其主觀上應已預見甲 ○可能係14歲以
    上未滿16歲之人，仍執意對甲 ○為猥褻行為而不違背其本意
    ，是被告具有對14歲以上未滿16歲之人為猥褻行為之不確定
    故意至明。綜上，被告對十四歲以上未滿十六歲之女子為猥
    褻行為之事實，堪以認定，自應依法論科。
四、按刑法第227條第4項對於14歲以上未滿16歲之女子為猥褻行
    為罪，其被害客體為14歲以上未滿16歲之女子，立法意旨係
    以該女子對於性行為之智識及決斷能力仍未臻成熟，縱得該
    女子之同意或未違反該女子之意願，亦不得對之為性交行為
    ，以保護少女身智之正常發育。查甲○於案發時為已滿14 歲
    未滿16歲之女子，已如前述，被告對其為擁抱、接吻及親吻
    頸部之行為，在客觀上足以引起一般人之性慾，主觀上亦可
    滿足被告性慾，自屬猥褻行為無疑。故核被告所為，係犯刑
    法第227條第4項之對於14歲以上未滿16歲之女子為猥褻行為
    罪。公訴意旨認被告以違反甲○意願之方式，對甲○為強制性
    交，而認被告係犯刑法第221條第1項之罪嫌，尚有未合，已
    如前述，惟其基本社會事實相同，本院自得予以審判，並變
    更起訴法條。又兒童及少年福利法第70條第1 項規定：「成
    年人教唆、幫助或利用兒童及少年犯罪或與之共同實施犯罪
    或故意對其犯罪者，加重其刑至二分之一。但各該罪就被害
    人係兒童及少年已定有特別處罰規定者，不在此限」。本件
    被告所犯之罪，已就被害人之年齡（14歲以上未滿16歲）定
    有特別處罰規定，依兒童及少年福利法第70條第1 項但書規
    定，自不得加重其刑，附此敘明。另被告事後雖有交付2 千
    元予證人甲 ○，然此係被告實行猥褻犯行後給予金錢，並非
    於行為前即與甲 ○就價金及行為內容有所議價，達成合意，
    不符合兒童及少年性交易防制條例第2 條規範的性交易對價
    關係，自無該條例的適用，而毋須以該條例第22條第1 項論
    處，併此敘明。
五、原審以被告罪證明確，予以論罪科刑，固非無見。惟查，被
    告並未以強暴或違反甲○意願之方式，對甲○為性交猥褻行為
    ，原判決逕論被告強制性交罪，認定事實自有不當。被告上
    訴意旨指摘原判決認定事實不當，為有理由，自應由本院予
    以撤銷改判。爰審酌被告不顧被害人甲 ○僅係國中生，身心
    未臻成熟完備，竟為滿足自身慾望，與被害人為猥褻行為，
    影響被害人身心健全成長，並參諸被告知識程度、生活狀況
    、犯罪之動機、目的、手段、所生危害及事後已與被害人達
    成和解，有調解書在卷可參，且於本院審理時坦承犯行之犯
    後態度等一切情狀，量處如主文第二項所示之刑。又被告上
    開犯罪時間係在96年4 月24日之前，且所犯之罪非係不得減
    刑之罪，合於中華民國96年罪犯減刑條例減刑之規定，依該
    條例第2條第1項第3款、第7條之規定，減其宣告刑2分之1，
    並諭知易科罰金之折算標準。
據上論斷，應依刑事訴訟法第369條第1項前段、第364條、第299
條第1項前段、第300條，刑法第227條第4項、第41條第1 項前段
，中華民國96年罪犯減刑條例第2條第1項第3款、第7條，刑法施
行法第1條之1，判決如主文。
本案經檢察官丙○○到庭執行職務。
中    華    民    國    99    年     8    月     17   日
            刑事第五庭  審判長法  官  趙  春  碧
                              法  官  賴  恭  利
                              法  官  何  秀  燕
以上正本證明與原本無異。
檢察官得上訴。
被告不得上訴。
如不服本判決應於收受送達後10日內，向本院提出上訴書狀，其
未敘述上訴理由者，並得於提起上訴後10日內向本院補提理由書
(均須按他造當事人之人數附繕本)「切勿逕送上級法院」。

                              書記官  郭  振  祥

中    華    民    國    99    年     8    月     17   日

司法院資訊處製作；財團法人民間司法改革基金會備份。
